臺灣板橋地方法院交通事件裁定　　　　95年度交聲字第1546號
原處分機關　交通部公路總局臺北區監理所板橋監理站
異　議　人　甲○○
即受處分人
上列受處分人即異議人因違反道路交通管理處罰條例案件，對於
交通部公路總局臺北區監理所板橋監理站民國95年9 月6 日為之
板監裁字裁41-AEU424085號裁決處分，聲明異議，本院裁定如下
：
    主  文
原處分撤銷。
甲○○機車駕駛人，行經有燈光號誌管制之交岔路口闖紅燈，處
罰鍰新臺幣壹仟捌佰元，並記違規點數點。
    理  由
一、處分意旨略以：本件異議人即受處分人甲○○騎駛車號LD5-
    533 號機車，於民國95年5 月1 日14時35分許，行經臺北市
    ○○路與武昌街交叉路口處因「駕車行經有燈光號誌管制之
    交叉路口闖紅燈」之違規行為，經臺北市政府警察局萬華分
    局武昌派出所巡佐當場攔檢，依95年7 月1 日施行前道路交
    通管理處罰條例第53條規定，以臺北市政府警察局萬華分局
    95 年5月1 日北市警交字第AEU424085 號舉發違反道路交通
    管理事件通知單予以舉發，通知受處分人應於95年5 月16日
    前自動繳納罰鍰，因受處分人未繳罰鍰，乃依95年7 月1 日
    修正施行後之道路交通管理處罰條例第53條第1 項規定及道
    路交通管理事件統一裁罰基準及處理細則第43條、第44條、
    第67條規定，於95年9 月6 日製發板監裁字裁41-AEU424085
    號裁決書裁處罰鍰新臺幣（下同）1200元，記違規點數3 點
    ，並限於95年10月6 日前繳納，逾期仍不繳納者，移送強制
    執行。
二、聲明異議意旨略稱：受處分人甲○○未於95年5 月1 日行經
    臺北市○○路，有人記錯號碼，請求撤銷原處分云云。
三、按行為後法律或自治條例有變更者，適用行政機關最初裁處
    時之法律或自治條例。但裁處前之法律或自治條例有利於受
    處罰者，適用最有利於受處罰者之規定，94年2 月5 日制定
    公布、95年2 月5 日施行之行政罰法第5 條定有明文。揆諸
    上開條文之立法理由，明定法律或自治條例變更時之適用，
    係採『從新從輕』之處罰原則，而所謂「從新從輕」原則，
    就行政罰而言，即該行政罰之適法性，原則上以原處分作成
    時之法律狀態為判斷基準，而非以行政法院判決時之法律狀
    態為判斷基準（最高行政法院95年度判字第335號判決參照)
    。是堪認行政罰之法律變更，係以行政機關（交通案件則為
    監理機關或裁決所）裁處時作為比較基準。再按道路交通管
    理處罰條例前經立法院修正，相關條文於94年12月28日經總
    統修正公布，嗣經行政院以95年6 月23日行政院院臺交字第
    0950087685號令發布修正條文除第29條之2 、第31條、第31
    條之2 、第32條之1 、第42條、第73條、第82條至84條，自
    96年1 月1 日施行，其餘均自95年7 月1 日施行。而本件交
    通違規行為發生時在95年5 月10日即前揭條例修正施行之前
    ，惟道路交通管理處罰條例第53條雖增訂第2 項「前項紅燈
    右轉行為者，處新臺幣（下同）600 元以上1800元以下罰鍰
    。」之規定，惟原條文內容並未變更，僅移為第1 項，另同
    條例第63條第1 項第3 款內容並無修正。又違反道路交通管
    理事件統一裁罰基準及處理細則於95年7 月1 日施行後，其
    第11條第1 項第3 款，移列至第4 款、第14條移列至第15
    條，惟文字內容並無不同，是上揭修正後之規定較之修正前
    規定而言，對於受處分人並無更為不利之情形，是本件亦應
    適用修正後道路交通管理處罰條例及違反道路交通管理事件
    統一裁罰基準及處理細則等規定，為裁罰之依據，合先敘明
    。
四、經查：
（一）本件異議人即受處分人甲○○係騎乘駕駛車號LD5- 533號
      機車，於95年5 月1 日14時35分許，沿臺北市○○路往北
      方向行駛，至武昌街交叉路口處闖紅燈左轉武昌街，因有
      「駕車行經有燈光號誌管制之交叉路口闖紅燈」之違規行
      為，經臺北市政府警察局萬華分局武昌街派出所巡佐當場
      攔檢，依95年7 月1 日施行前道路交通管理處罰條例第53
      條規定，以臺北市政府警察局萬華分局95年5 月1 日北市
      警交字第AEU424085 號舉發違反道路交通管理事件通知單
      予以舉發等情，業經當時值勤巡佐即臺北市政府警察局萬
      華分局武昌街派出所巡佐黃順福於96年1 月29日到庭結證
      明確，有本院訊問筆錄可憑，黃順福巡佐並當庭敘明當時
      受處分人為北向西，應為違規左轉等語。據此，本件臺北
      市政府警察局萬華分局95年5 月1 日北市警交字第AEU424
      085 號舉發違反道路交通管理事件通知單發通知單記載違
      規事實「紅燈右轉」係屬誤植。至受處分人雖辯稱伊未於
      95 年5月1 日行經臺北市○○路，有人記錯號碼云云，然
      就本案舉發經過情形，黃順福巡佐結證稱：「（法官問：
      95 年5月1 日下午2 時30分是否有在臺北市○○路、武昌
      街口執勤？）有。我是騎機車巡邏經過該處，執防竊勤務
      。（法官問：請說明本件裁罰經過？）答：我寫北向西，
      應是違規左轉。我是在95年5 月1 日14時35分騎車經過該
      處，發現一部重機車，駕駛人是男性，攔下後知道駕駛人
      是甲○○。他是自康定路往北行駛，到武昌街交叉口時，
      他直接左轉。當時康定路南北向號誌是紅燈，我就依法攔
      檢告發。我當時有告知他違規事實，及處罰依據。他一直
      辯稱沒有違規，聲音很大。（法官問：當時駕駛人是否拒
      簽舉發通知單？）答：他拒簽並拒收。（法官問：本件異
      議人稱未在案發當時經過該處？）答：我認為他是說謊。
      當時也有路人向其勸說，因為他態度很差。我處理過冒用
      身分的案件，冒用者一定會收下紅單，反正罰的不是他。
      車子攔下，如當事人未帶證件，我們會立即查核車號及其
      所寫的證號是否相符、核對年籍資料。照我們的經驗，拒
      簽的都是車主本人，想賴而已。（法官問：請回想駕駛人
      當時究竟有無表明其為車主？）答：如果駕駛人說他不是
      甲○○，我不可能在罰單上駕駛人（行為人）欄處載明駕
      駛人為甲○○。我有工作紀錄，一般駕駛人未帶證件，我
      會有記錄，但本件並沒有這樣的記載，所以當時他應該有
      帶證件，我也應該有核對。」等語。按交通員警舉發違反
      道路交通管理處罰條例所列之違規事實，本質上為行政處
      分，係公務員基於職務上權力，依法就特定之具體事件所
      為具公法上效果之單方行政行為，基於公務員為公法上行
      為具有公信力之原則，該行政行為當可被推定為真正，其
      據以依法處分之事實認定亦為正確無誤，此公信原則，乃
      立法者賦予行政機關制定違反道路交通事件統一裁罰標準
      及處理細則，使執勤警員得當機處分，以維護交通秩序、
      安全之行政目的，本不得由異議人空言任意質疑行政處分
      之公信力。再者，本件值勤員警對於舉發經過已結證陳述
      如前，觀其所提工作紀錄簿對此亦有明確登載，堪信為真
      實，本件受處分人確有騎駛機車行經交叉路口闖紅燈之違
      規行為無誤。
（二）按汽（機）車駕駛人，行經有燈光號誌管制之交岔路口闖
      紅燈者，處1800元以上5400元以下罰鍰，並記違規點數3
      點，現行道路交通管理處罰條例第53條第1 項（即修正前
      同條例第53條原規定）、第63條第1 項第3 款定有明文，
      本件違規事證明確，原處分機關援引上開規定，除對受處
      分人違規記點外，本應裁處至少1800元之罰鍰，惟處分機
      關似因原舉發通知單上誤載違規事實為「紅燈右轉」，乃
      於處分書上同載「紅燈右轉」，而依照修正施行後之同條
      例第53條第2 項「前項紅燈右轉行為者，處600 元以上
      1800元以下罰鍰。」之規定，裁罰1200元，並記違規點數
      3 點，是以受處分人聲明異議雖無理由，但原處分機關之
      裁決處分既有可議之處，自應撤銷，爰由本院依道路交通
      管理處罰條例第53條第1 項、道路交通管理處罰條例第63
      條第1 項第3 款，違反道路交通管理事件統一裁罰基準及
      處理細則第43條等規定，裁處受處分人如主文第二項所示
      處罰，以資適法。
據上論斷，應依道路交通案件處理辦法第20條，裁定如主文。
中　　華　　民　　國　　96　　年　　1　　月　　31　 　日
                  交通法庭    法　官  陳恆寬
以上正本證明與原本無異
如不服本裁定應於送達後5日內向本院提出抗告狀
                              書記官　張惠芳
中　　華　　民　　國　　96　　年　　2　　月　　5  　　日
